臺灣嘉義地方法院民事判決
110年度朴簡字第79號
原      告  魏  輔  

兼  訴  訟
代  理  人  吳麗珍  
被      告  葉旻榮  

上列當事人間請求侵權行為損害賠償事件，本院於民國111年3月
16日言詞辯論終結，判決如下：
    主  文
被告應給付原告魏輔新台幣（以下同）19,548元、原告吳麗珍35
,500元，及均自110 年4月18日起至清償日止，按週年利率5%計
算之利息。
原告其餘之訴駁回。
訴訟費用新臺幣3,530元，其中612元由被告負擔，餘由原告負擔
。
本判決原告勝訴部分得假執行。
    事實及理由
一、被告經合法通知，未於言詞辯論期日到場，核無民事訴訟法
    第386 條各款所列情形，爰依原告之聲請，由其一造辯論而
    為判決。
二、原告主張：
(一)被告於108年11月4日13時15分許，駕駛車牌號碼00-0000號
　  自用小客車，行經嘉義縣六腳鄉港尾寮160之1附近岔路路口
　  (下稱事故地點)，適原告吳麗珍駕駛車牌號碼000-000號普
    通重型機車(下稱系爭機車)並搭載原告魏輔，由北港媽祖廟
    轉台19線，沿台19線往南方向行駛，至事故地點遭被告駕車
    衝撞，致原告2人人車倒地，被告駕車至閃紅燈號誌路口並
    無停車後再開，且由巷內駛入主幹道致兩車碰撞，因而原告
    魏輔受有右手肘擦傷、擦傷及撕裂傷約3公分、右膝部挫傷
    及擦傷；原告吳麗珍受有外傷性腦出血、臉部撕裂傷縫合、
    右手肘右膝擦傷、右臀挫傷等傷害(下稱系爭事故)。
(二)原告2人因系爭事故所受損害如下：　　
　⒈原告魏輔部分：
　⑴醫療費用：1,818元。
  ⑵收入減少：原告任職保全工作，在家休養1個月，請同事代
    班，少領1個月薪資27,000元。
  ⑶支出增加：原告受傷休養由家人照護，看護費每日以1,000
    元計算，休養1個月須支出3萬元看護費。
  ⑷精神慰撫金：原告受傷因而筋骨酸痛、受傷及休養期間，每
　　天還過著吃藥、行動不便之日子，達一個多月之久，身心受
　　痛苦煎熬，此部分請求賠償5萬元。
  ⒉原告吳麗珍部分：
  ⑴醫療費用：1,607元。
  ⑵收入減少：原告任職清潔工作，在家休養2個月，請同事代
    班，少領2個月薪資54,000元。
  ⑶支出增加：原告受傷休養由家人照護，看護費每日以1,000
    元計算，休養2個月須支出6萬元看護費。
　⑷系爭機車修復費用：2,930元。　
  ⑸精神慰撫金：原告受傷因而筋骨酸痛、受傷及休養期間，每
    天還過著吃藥、進食不易、行動不便之日子長達一個多月之
    久，身心痛苦煎熬，又因「破相」部分還須接受美容之苦，
    此部分請求賠償10萬元。
(三)並聲明：被告應給付原告魏輔108,818元、原告吳麗珍218,5
    37元，及均自起訴狀繕本送達被告翌日起至清償日止，按年
    息百分之5計算之利息。原告均願供擔保，請准宣告假執行
    。　　
三、被告未於言詞辯論期日到場，亦未提出書狀作何聲明或陳述
    。
四、原告主張之上開事實，業據提出嘉義縣警察局道路交通事故
    當事人登記聯單、診斷證明書、醫療單據、估價單(參本院
    卷第17至37頁)，並經本院向嘉義縣警察局朴子分局調閱系
    爭肇事資料(參本院卷第47至101頁)查明無訛，附卷可稽。
    又被告已於相當時期受合法之通知，未於言詞辯論期日到場
    爭執，復未提出書狀答辯以供本院斟酌，依民事訴訟法第28
    0 條第3 項前段準用同條第1 項前段規定，視同對原告主張
    之事實為自認。按因故意或過失，不法侵害他人之權利者，
    負損害賠償責任；不法侵害他人之身體、健康、名譽、自由
    、信用、隱私、貞操，或不法侵害其他人格法益而情節重大
    者，被害人雖非財產上之損害，亦得請求賠償相當之金額，
    民法第184條第1項、第195條第1項前段分別定有明文。又查
    ，系爭事故之肇事原因，經送交通部公路總局嘉義區監理所
    嘉雲區車輛行車事故鑑定會鑑定，認本件車禍過失責任為：
    「一、（被告）葉旻榮駕駛自用小客車，行經閃光紅燈號誌
    交岔路口，支線道車未暫停讓幹線道車先行，為肇事主因。
    二、（原告）吳麗珍駕駛系爭機車，行經閃光黃燈號誌交岔
    路口，未減速接近，注意安全，小心通過，為肇事次因。」
    (參本院卷第137至140頁)在卷可稽，足認本件損害之發生，
    應由被告負七成過失賠償責任。原告因此受有身體上之傷害
    及精神上痛苦，亦堪認定。是原告依侵權行為之法律關係，
    請求被告賠償其損害，即屬有據。 
五、茲就原告請求之細目，詳述如下：
　⒈醫藥費部分：原告魏輔、吳麗珍分別主張支出醫療費用各1,8
    18元、1,607元，業據其等提出明一中醫診所、嘉義長庚紀
    念醫院之醫療費用收據多紙為證。查原告魏輔支出醫療費用
    總計3,526元；吳麗珍則支出3,542元，核屬原告因系爭車禍
    傷害所需之醫療上必要費用，則原告魏輔、吳麗珍僅各請求
    被告賠償1,818元、1,607元，要屬有據。　　
　2不能工作損失、看護費部分：原告二人主張其在車禍受傷後
    ，魏輔、吳麗珍分別必須休養1個月、2個月，少領薪資分別
    為27,000元、54,000元；又原告二人因受傷休養在家，需由
    家人照顧，看護費用每日以1,000元，魏輔須休養1個月支出
    看護費用3萬元、吳麗珍須休養2個月支出看護費用6萬元等
    語。經本院函詢嘉義長庚醫院結果，據覆：原告吳麗珍因有
    輕微腦出血，建議休養2週，且其昏迷指數滿分，肢體可活
    動，僅住院一日，其離院後至多僅需全日看護一週；魏輔傷
    勢應可自理生活不需他人協助，因其傷勢約14天可癒合拆線
    ，故建議應休養不能工作之天數為14天。又原告未能提出之
    其受有傷害時每月之所得金額證據，本院遂依原告魏輔、吳
    麗珍於車禍發生時分別年約22歲、54歲，具有一般勞動能力
    ，以108年之法定基本工資每月23,800元為薪資損失之計算
    基準，應屬合理；至於看護費每日1000元部分，雖亦未據原
    告提出相關單據，但依市場行情半日照護、全日照護費用分
    別約1,000元、2,000元等情，此為於本院已顯著之事實，可
    以認定。準此，原告魏輔、吳麗珍所得請求工作損失之金額
    應均為11,107元（計算式：238,00元÷30×14＝11,107元，小
    數點以下四捨五入）；原告吳麗珍所得請求之看護費用金額
    應為8,000元（計算式：1,000元×8＝8,000元），逾此部分之
    請求，不應准許。
　3.精神慰撫金：又按非財產之損害賠償係以人格權遭遇侵害，
    使精神上受有痛苦為必要，其核給之標準固與財產上損害之
    計算不同，然非不可斟酌雙方身分資力與加害程度，及其他
    各種情形核定相當之數額（最高法院51年台上字第223號判
    決意旨可資參照）。本院參酌財產所得調件明細表所示兩造
    之財產狀況，並衡量兩造之學歷、身分地位、經濟能力、家
    庭狀況，並審酌本件被告侵權行為之情節、所造成損害之程
    度等一切情狀，認原告魏輔所請求之精神慰撫金應以1萬5,0
    00元為適當、原告吳麗珍則以3萬元為適當。
　4.機車修理費用：按不法毀損他人之物者，應向被害人賠償其
    物因毀損所減少之價額，民法第196 條定有明文。又依該規
    定請求賠償毀損所減少之價額，得以修復費用為估定標準，
    但以必要者為限，例如修理材料以新品換舊品，應予折舊（
    最高法院77年5月17日第9 次民庭會議決議參照）。是車輛
    毀損修復之零件部份既係以新品替換舊品，於計算零件之損
    害賠償數額時，自應扣除折舊部分始為合理。系爭機車支出
    零件修理費用2,930元，有新偉車業股份有限公司附卷可稽
    。又依行政院頒布之固定資產耐用年數表及固定資產折舊率
    表規定，機械腳踏車之耐用年數為3 年，而系爭機車係於10
    0年4 月出廠，有本院調取公路監理電子閘門之機車車籍查
    詢結果存卷可按(參個人資料卷宗第1頁)，至系爭事故發生
    之 108年11月5日已逾3 年耐用年數。是以採用「平均法」
    計算其最後1 年折舊後之殘值作為系爭車輛之殘餘價值【計
    算式：取得價格÷（耐用年限＋1 ）＝殘值】，依前揭平均法
    計算其折舊後零件之殘餘價值為733元【計算式：2,930 ÷（
    3＋1）＝733，小數點以下四捨五入】，是系爭機車之修復必
    要費用為733元，即屬有據，逾此範圍外之請求尚屬無據，
    不應准許。
　5.綜上，原告魏輔所受損害金額共計27,925元（計算式：醫療
    費用1,818元+工作損失11,107元+精神慰撫金15,000元＝27,9
    25元；吳麗珍所受之損害金額共計50,714元（醫療費用1,60
    7元+工作損失11,107元+看護費用8,000元+精神慰撫金30,00
    0元=50,714元）。　　　
六、又損害之發生或擴大，被害人與有過失者，法院得減輕賠償
    金額或免除之。前項之規定，於被害人之代理人或使用人與
    有過失者，準用之。民法第217條第1、3項定有明文。經查
    ，被告對本件車禍事故之發生，固有過失，已如上述，惟原
    告吳麗珍駕駛系爭機車，行經閃光黃燈號誌交岔路口，未減
    速接近，注意安全，小心通過，亦有可歸責之處。本院斟酌
    上開車禍發生情形，認原告吳麗珍應負擔百分之30責任為適
    當。而原告魏輔搭乘吳麗珍之重型機車，係以吳麗珍為其使
    用人而擴大活動範圍，吳麗珍之過失應視同原告魏輔之過失
    ，亦有過失相抵法則之適用。從而，依過失相抵之法則，認
    原告魏輔得請求被告賠償之金額為19,548元（計算式：27,9
    25元×70％＝19,548元，小數點以下四捨五入）；吳麗珍得請
    求被告賠償之金額為35,500元（計算式：50,714元×70％＝35,
    500元，小數點以下四捨五入）。　
七、綜上所述，原告依侵權行為之法律關係，請求被告給付原告
    魏輔19,548元、原告吳麗珍35,500元，及均自110 年4月18
    日起至清償日止，按週年利率5%計算之利息，為有理由，應
    予准許。逾此範圍之請求，則無理由，應予駁回。
八、本件事證已臻明確，兩造其餘攻擊防禦方法，經本院審酌後
    核於本判決結果不生影響，爰不一一論述，併此敘明。
九、本件係適用簡易程序所為被告部分敗訴判決，且所命給付金
    額未達50萬元，依民事訴訟法第389條第1項第3、5款之規定
    ，就原告勝訴部分應依職權宣告假執行。至於原告雖陳明願
    供擔保請准宣告假執行，惟此乃促使本院為前揭之職權宣告
    ，原告假執行之請求本院自無庸為准駁之諭知，附此敘明
十、訴訟費用負擔之依據：民事訴訟法第79條，至原告經減縮聲
    明部分之訴訟費用，應由原告自行負擔。　
中　　華　　民　　國　　111 　年　　3 　　月　　30　　日
                  臺灣嘉義地方法院朴子簡易庭
                                  法　官　陳思睿
以上正本係照原本作成。
如對本判決上訴，須於判決送達後20日內向本庭（嘉義市文化路
308之1號）提出上訴狀（均須按他造當事人之人數附繕本）。如
委任律師提起上訴者，應一併繳納上訴審裁判費。
中　　華　　民　　國　　111 　年　　3 　　月　　30　　日
                                  書記官  黃士祐